【裁判字號】    90,易,1091
【裁判日期】    900427
【裁判案由】    違反就業服務法
【裁判全文】
臺灣臺中地方法院刑事判決                          九十年度易字第一九一號
    公  訴  人  臺灣臺中地方法院檢察署檢察官
    被      告  甲○○
    選任辯護人  朱逸群
右列被告因違反就業服務法案件，經檢察官提起公訴（九十年度偵字第三八四一號）
，本院判決如左：
    主  文
甲○○法人之代表人，因執行業務，違反雇主不得未經許可聘僱他人所申請聘僱之外
國人之規定，其聘僱人數為二人，科罰金新臺幣伍萬元，如易服勞役以新臺幣玖佰元
（即銀元佰元）折算壹日。
    事  實
一、緣丙○○○（本院另行審結）因其子甲○○罹患眼疾，幾近失明，另一子即甲○○之弟林坤祥患有精神分裂症，遂與其女乙○○（本院另行審結）分別向勞工主
    管機關申請許可，自民國八十九年十月四日及同年月十一日起，各以每月薪資新
    臺幣（下同）一萬五千八百四十元之代價，合法聘僱泰國籍男子ＰＨＯＥＭＴＯ
    ＥＭ  ＰＲＡＹＵＴ及ＴＨＥＥＤＥＥ  ＳＩＴＴＨＩＳＡＫ擔任家庭監護工，
    以看護照顧甲○○及林坤祥。嗣因甲○○所經營之志昌塑膠工業股份有限公司（
    下稱志昌公司，負責人甲○○，設臺中縣大里市○○路二十三號，未據起訴）缺
    乏人手，甲○○明知外國人在聘僱許可有效期間內，除法律規定不得轉換雇主及
    工作之情形外，如需轉換雇主或工作，應事先由新雇主與原雇主共同申請許可，
    竟因執行志昌公司之業務，自九十年一月五日起，亦以每人每月薪資一萬五千八
    百四十元之代價，聘僱由丙○○○及乙○○合法申請許可聘僱之前述二名泰國籍
    勞工，在上址志昌公司擔任包裝及搬運等工作，而違反雇主未經許可不得聘僱他
    人所申請聘僱之外國人之規定。迨九十年二月二日十四時五十分許，前述二名泰
    國籍勞工ＰＨＯＥＭＴＯＥＭ  ＰＲＡＹＵＴ及ＴＨＥＥＤＥＥ  ＳＩＴＴＨＩ
    ＳＡＫ正在上址志昌公司內工作時，為警當場查獲，因而循線查知上情。
二、案經臺中縣警察局報請臺灣臺中地方法院檢察署檢察官偵查起訴。
    理  由
一、訊之被告甲○○坦言係志昌公司之代表人，明知ＰＨＯＥＭＴＯＥＭ  ＰＲＡＹ
    ＵＴ及ＴＨＥＥＤＥＥ  ＳＩＴＴＨＩＳＡＫ二名泰國籍男子係同案被告丙○○○及乙○○所申請聘僱之家庭監護工，仍使該二名泰國籍男子在志昌公司內工作
    ，惟辯稱：該二名泰國籍勞工自來臺灣工作後之薪水完全由同案被告乙○○支付
    ，並未轉由志昌公司聘僱云云。經查，ＰＨＯＥＭＴＯＥＭ  ＰＲＡＹＵＴ及Ｔ
    ＨＥＥＤＥＥ  ＳＩＴＴＨＩＳＡＫ二名泰國籍男子分別係同案被告丙○○○及
    乙○○於八十九年十月四日及同年月十一日合法申請聘僱，至臺中縣大里市○○
    路二十三號擔任家庭監護工，以看護照顧患有眼疾之被告及罹患精神分裂症之被
    告之弟林坤祥，嗣因被告經營之志昌公司缺乏人手，該二名泰國籍勞工即於九十
    年一月五日起至上址志昌公司從事搬運、包裝等工作，由被告發給該二外國人每
    月薪資一萬五千八百四十元，並提供膳宿之事實，業據被告於警訊時供述明確，
    核與同案被告丙○○○於偵查中供稱：係被告要求前述二名泰國籍勞工至志昌公
    司作搬運工，薪水由被告支付等語，及證人即該二名泰國籍勞工ＰＨＯＥＭＴＯ
    ＥＭ  ＰＲＡＹＵＴ及ＴＨＥＥＤＥＥ  ＳＩＴＴＨＩＳＡＫ於警訊時一致證稱
    係被告聘僱其二人至志昌公司從事搬運及包裝工作，薪水亦係由被告支付等情均
    相符合，此外，復有經濟部公司執照影本一份、中華民國外僑居留證影本及居留
    外僑作業外勞詳細資料影本各二份附偵查卷可資佐證，參以警員於上址志昌公司
    查獲前述二名泰國籍勞工時，曾在該公司內扣得該二名泰國籍勞工之打卡紀錄表
    ，此有打卡紀錄表二份在卷足憑，益徵該二名泰國籍男子確係由被告為執行志昌
    公司之業務，而聘僱於該公司內工作，否則該公司無須對其二人之上下班時間作
    嚴格考核，從而被告於警訊時之自白，應與事實相符，至同案被告乙○○自偵查
    中至本院審理時均供稱：ＰＨＯＥＭＴＯＥＭ  ＰＲＡＹＵＴ及ＴＨＥＥＤＥＥ
      ＳＩＴＴＨＩＳＡＫ二名泰國籍勞工於九十年一月五日至志昌公司工作後，薪
    資仍由伊支付；另被告、同案被告丙○○○及前述二名泰國籍勞工於本院審理時
    均改稱：該二名泰國籍勞工於志昌公司工作之薪資，係由同案被告乙○○支付等
    語，應分別係被告事後卸責與同案被告丙○○○、乙○○及前述二名泰國籍勞工
    迴護被告之詞，均不足採。本件事證已臻明確，被告犯行堪以認定。
二、按雇主不得未經許可聘僱他人所申請聘僱之外國人，為就業服務法第五十三條第
    三款所明定。查前述泰國籍男子ＰＨＯＥＭＴＯＥＭ  ＰＲＡＹＵＴ及ＴＨＥＥ
    ＤＥＥ  ＳＩＴＴＨＩＳＡＫ原分別係同案被告丙○○○及乙○○合法申請許可
    聘僱引進之外籍監護工，旨在看護照顧患有眼疾及精神分裂症之被告甲○○及案
    外人林坤祥，嗣因被告經營之志昌公司人手不足，同案被告丙○○○及乙○○始
    於該二名泰國籍勞工聘僱許可有效期間內，將其等轉由未經申請許可之被告聘僱
    ，是被告所為，係違反就業服務法第五十三條第三款雇主不得未經許可聘僱他人
    所申請聘僱之外國人之規定，其聘僱人數為二人，應依同法第五十八條第一項後
    段之規定處罰。公訴意旨認被告係未經許可「留用」同案被告丙○○○及乙○○
    所申請聘僱之外國人，然按就業服務法第五十三條第三款所謂留用者，係指雇主
    於就業服務法施行前即已聘僱外國人，而於該法施行後尚繼續其雇用行為而言（
    行政院勞工委員會（83）台勞職業字第七五一二０號函參照）。被告係於就業服
    務法施行後，未經許可，聘僱同案另二名被告所申請聘僱之外國人，應係違反同
    條款未經許可「聘僱」他人所申請聘僱之外國人之規定，而與前述「留用」之意
    涵尚有未符，公訴意旨就此部分尚有誤會，附此敘明。爰審酌被告前曾因違反就
    業服務法案件，經本院判處有期徒刑二月，如易科罰金以三十元折算一日，於八
    十二年三月二日易科罰金執行完畢，有臺灣高等法院被告全國前案紀錄表及臺灣
    臺中地方法院檢察署刑案資料查註紀錄表各一份存卷供參，此次再違反同一法令
    ，固值非難，然念及其患有眼疾、幾近失明、謀生確屬不易、此次因所經營之志
    昌公司欠缺人手始為本件犯行、未經許可聘僱外籍勞工之時間非久、犯罪情節並
    非重大，且犯後頗表悔悟、態度尚稱良好等一切情狀，量處如主文所示之刑，並
    諭知易服勞役之折算標準，以示懲儆。
據上論斷，應依刑事訴訟法第二百九十九條第一項前段，就業服務法第五十三條第三
款、第五十八條第一項後段，刑法第十一條前段、第四十二條第二項，罰金罰鍰提高
標準條例第二條，判決如主文。
中      華      民      國    九十      年      四      月    二十七    日
                              臺灣臺中地方法院刑事第一庭
                                  法  官  鍾  啟  煒
右正本證明與原本無異。
如不服本判決，應於判決送達後十日內向本院提出上訴狀，上訴於臺灣高等法院臺中
分院( 須附繕本 )。
                                  書記官
中      華      民      國    九十      年      四      月    三十      日
附錄本案論罪科刑法條全文：
就業服務法第五十三條：雇主不得有左列行為：
第三款：未經許可聘僱或留用他人所申請聘僱之外國人。
第五十八條第一項：違反第五十三條第一款、第二款或第三款規定，其聘僱或留用人
數為一人者，處六月以下有期徒刑、拘役或科或併科新台幣九萬元以下罰金；其聘僱
或留用人數為二人以上者，處三年以下有期徒刑、拘役或科或併科新臺幣三十萬元以
下罰金。


司法院資訊處製作；財團法人民間司法改革基金會備份。
